臺灣高等法院臺南分院刑事判決　　　　　　九十一年度上訴字第一二八七號　　Ｃ
　　　上　訴　人　台灣雲林地方法院檢察署檢察官
　　　被　　　告　甲　○　○
右上訴人因被告違反毒品危害防制條例案件，不服臺灣雲林地方法院九十一年度訴字
第二一七號中華民國九十一年九月十九日第一審判決（起訴案號：九十一年度偵字第
三三０號），提起上訴，本院判決如左：
      主      文
原判決撤銷。
甲○○施用第一級毒品，處有期徒刑拾月。
      事      實
一、甲○○前因施用毒品案件，經台灣基隆地方法院以民國八十九年毒聲字第一０八
    六號裁定送觀察勒戒後，認有繼續施用毒品傾向，經同院以八十九年毒聲字第一
    ０八六號裁定送強制戒治，強制戒治期滿，由台灣基隆地方法院檢察署檢察官於
    九十年七月十六日，以九十年戒毒偵字第六二號為不起訴處分。甲○○未能遠離
    毒品，基於施用第二級毒品安非他命之概括犯意，於九十年十月下旬某日，在其
    基隆市安樂區○○○街（起訴書誤植為樂利二街）八巷十四號十二樓居處，以將
    第二級毒品安非他命置放在鋁箔紙上燒烤吸食之方式，施用第二級毒品安非他命
    一次。又於同年十一月五日晚上七、八時許，在上址住處，以將第一級毒品海洛
    因及將第二級毒品安非他命混合置於玻璃管內燒烤吸食之方式，施用第一級毒品
    海洛因及第二級毒品安非他命。後於九十年十一月六日晚上十一點五十分許，甲
    ○○因通緝案件為警在基隆市○○路一三七巷口逮捕，經採其尿液送驗發現有鴉
    片類及安非他命類陽性反應，而查獲上情。
二、案經基隆市警察局第一分局報告台灣基隆地方法院檢察署檢察官呈請台灣高等法
    院檢察署檢察長令轉台灣桃園地方法院檢察署檢察官呈請台灣高等法院檢察署檢
    察長令轉臺灣雲林地方法院檢察署檢察官偵查起訴。
      理      由
一、訊據被告甲○○對於確有於右揭時、地兩次施用第二級毒品安非他命之事實坦承
    不諱，惟矢口否認有於上開時、地施用毒品海洛因之犯行，辯稱：伊因向朋友借
    玻璃管施用安非他命，玻璃管內有其友吸食海洛因後之殘渣，而為趕時間，沒有
    清洗，就直接放安非他命上去吸食，故而檢出有海洛因成分云云。經查：(一)海洛
    因、安非他命均可以用玻璃球燒烤產生煙霧以口吸入之方式施用，俗稱「追龍」
    ，而視不同吸食者之用毒習性，前述二者亦可同時混合施用，此有法務部調查局
    九十一年一月二十五日調科壹字第０九一０三００一六三０號函附於原審卷可參
    。故就吸食者而言；海洛因與安非他命並非不可同時混合施用。(二)被告為警逮捕
    時所採集之尿液，經送檢驗結果，呈鴉片類及安非他命類陽性反應之事實，亦有
    警方之尿液檢體採集送驗紀錄表、台灣檢驗科技股份有限公司出具之濫用藥物尿
    液檢驗報告等書證在卷可稽，且依上開濫用藥物尿液檢驗報告內容觀之，鴉片類
    （含可待因、嗎啡）可檢出之最低濃度為１１８ｎｇ∕ｍｌ，判定依據衛生署之
    公告值為３００ｎｇ∕ｍｌ，換言之；如被告上開所辯，其尿液中被檢出有鴉片
    類陽性反應，係因伊所施用安非他命之玻璃管內殘存有海洛因殘渣之故，可見其
    友乃將海洛因置於玻璃管內燒烤產生煙霧以口吸入之方式施用，海洛因經燒烤後
    所剩殘渣其海洛因成分應所剩無幾，被告縱誤為吸食，衡諸常情，其尿液亦不致
    檢出含有３００ｎｇ∕ｍｌ以上之鴉片類濃度。再者；觀之法務部調查局八十二
    年十月一日（八二）陸（一）八二０九二七一二號函文之內容，明示依該局檢驗
    煙毒經驗研判，若非與吸用煙毒或麻醉藥品者共處於密閉之狹小空間，並故意大
    量吸入該氣體，不致於尿液中代謝出該氣體。是如僅誤吸海洛因燒烤後之殘渣，
    尿液中代謝出足可判定有毒品陽性反應之濃度成分，實與一般檢驗毒品之經驗法
    則不符，是被告應有併將第一級毒品海洛因及第二級毒品安非他命混合施用之事
    實，其上開所辯，應無足採信。又被告前因施用毒品案件，經法院裁定送觀察勒
    戒、強制戒治，於戒治期滿後，經檢察官為不起訴處分等情，有台灣高等法院被
    告全國前案紀錄表、檢察官不起訴處分書附卷可憑。本件事證明確，被告犯行堪
    以認定，自應依法論科。
二、核被告所為，係犯毒品危害防制條例第十條第一項施用第一級毒品及同條第二項
    施用第二級毒品等罪，被告同時施用海洛因及安非他命，係以一施用行為同時觸
    犯二罪名，為想像競合犯，應從一重依施用第一級毒品海洛因罪處斷。被告持有
    海洛因、安非他命之低度行為為施用海洛因、安非他命之高度行為所吸收，不另
    論罪。被告先後二次施用安非他命之犯行，時間緊接，觸犯犯罪構成要件相同之
    罪名，顯係基於概括犯意反覆實施，為連續犯，應依刑法第五十六條連續犯之規
    定論以一罪，並依法加重其刑。
三、原審予以論科固非無見，惟查，被告確有施用第一級毒品海洛因，已業如前述，
    原審以被告為誤食海洛因，不構成施用第一級毒品海洛因之罪行，難認允當，公
    訴人上訴指摘原判決不當，為有理由，自應予撤銷改判。爰審酌被告犯後態度，
    及其前因於假釋中犯施用毒品案件，經法院撤銷其假釋，須入獄服殘刑，即自暴
    自棄又犯本案（此為被告供明在卷，並有台灣雲林地方法院檢察署刑案資料查註
    紀錄表、上述前案紀錄表在卷可參），可見被告選擇犯罪來面對壓力，由其犯罪
    動機可認被告有自殘的傾向，價值觀念偏差，而此均應係被告未能徹底戒除毒癮
    所致，本應以較長時間隔離，促使被告得以在這較長的時間內，面對無毒之生活
    ，惟念及被告於本案施用毒品之次數不多，犯罪情節非重等一切情狀，量處如主
    文第二項所示之刑。
據上論斷，應依刑事訴訟法第三百六十九條第一項前段、第三百六十四條、第二百九
十九條第一項前段、毒品危害防制條例第十條第一項、第二項、刑法第十一條前段、
第五十六條、第五十五條，判決如主文。
本案經檢察官蘇南桓到庭執行職務。
中    華    民    國      九十一      年      十二      月    十九      日
                                  臺灣高等法院臺南分院刑事第二庭
                                      審判長法官  游    明    仁
                                            法官  陳    清    溪
                                            法官  蘇    重    信
右正本證明與原本無異。
如不服本判決，應於判決送達後十日內向本院提出上訴狀，其未敘述理由者並應於提
出上訴狀後十日內向本院補提理由書（應附繕本)。
                                      法院書記官  李    珍    鳳
中    華    民    國      九十一      年      十二      月    二十      日
附錄法條：
毒品危害防制條例第十條：
施用第一級毒品者，處六月以上五年以下有期徒刑。
施用第二級毒品者，處三年以下有期徒刑。
